臺灣高雄地方法院刑事判決　　　　　　　　 九十三年度交簡上字第一五五號
　　公　訴　人　臺灣高雄地方法院檢察署檢察官
　　上　訴　人
　　即　被　告　甲○○
右上訴人因過失傷害案件，不服台灣高雄地方法院九十三年度交簡字第一四四五號，
中華民國九十三年六月二十六日第一審判決（聲請簡易判決處刑案號：九十三年度偵
字第四三二四號），提起上訴，本院管轄之第二審合議庭判決如左：
    主  文
原判決撤銷。
甲○○因過失傷害人，處拘役參拾日，如易科罰金，以參佰元折算壹日。
    事  實
一、甲○○於民國九十二年三月十日下午二時許，駕駛車牌號碼ＳＵ─三０八五號自
    小客車，沿高雄市○○○路由北往南方向行駛，行經該路與明誠三路交岔路口，
    欲右轉明誠三路時，博愛二路方向之號誌為綠燈，其理應注意汽車行駛至交岔路
    口時，轉彎車應讓直行車先行，且依當時情形又無不能注意之情事，竟疏於注意
    而貿然右轉，適有乙○○騎乘車牌號碼ＸＰＫ─一三六號機車同向行駛於慢車道
    ，亦疏未注意車前狀況採取安全措施，貿然前進欲通過該路口，致於該路口前，
    乙○○所騎乘之機車左側前輪撞及甲○○所駕駛之上開自用小客車右前輪，使乙
    ○○人車倒地受有右臂、左膝多處擦傷及左胸挫傷之傷害。
二、案經乙○○訴由臺灣高雄地方法院檢察署檢察官聲請逕以簡易判決處刑。
    理  由
一、訊據被告甲○○固坦承於前揭時、地欲右轉高雄市○○○路時與告訴人乙○○所
    騎乘機車擦撞，致告訴人受有上開傷害等情不諱，惟矢口否認有何過失之犯行，
    辯稱：伊係於直行紅燈、右轉綠燈時右轉，且於兩車擦撞前，已停止於該處，係
    告訴人自行撞過來的云云。惟查，右揭事實業據證人即告訴人乙○○於本院審理
    中證訴綦詳，並有道路交通事故現場圖、診斷證明書一紙附卷可稽。而被告於肇
    事後警方據報到達現場後，曾當場向到場處理之員警丙○○陳稱：「（問：肇事
    時什麼燈號行駛？）博愛二路綠燈。」此有高雄市政府警察局交通大隊交通事故
    談話紀錄表影本一份在卷供參。而證人丙○○亦於本院審理時到庭證稱；「（檢
    察官問：當時有無詢問肇事之經過，回答如何？）：：他說他當時之號誌為綠燈
 ，當地路口紅燈的時候有右轉綠燈指示箭頭。」而被告亦於審理時供稱：「（檢
    察官問：筆錄上有你的簽名該份談話紀錄於簽名前是否看過？）當時交通大隊讓
    我簽名時是用寫的，並無打勾，後來警察問我右轉時是否為綠燈，我說是，結果
    這樣變成兩個都是綠燈，應該是右轉綠燈，並非直行綠燈。」（參本院九十三年
    八月二十三日審理筆錄）衡以本件事故發生地點之上開路口既於博愛二路方向紅
    燈時，會出現右轉綠燈指示箭頭之號誌，而被告如係於博愛二路方向直行紅燈、
    右轉綠燈時始右轉，則於員警在筆錄上記載「博愛二路綠燈」時，被告何以不當
    場提出說明或要求更正？足認被告於上開路口右轉時，博愛二路方向之號誌應係
    綠燈，而非直行紅燈、右轉綠燈。被告於本院審理時改稱其行進方向之號誌為右
    轉綠燈云云，無非係事後卸責之詞，殊不足採。按汽車行駛至交岔路口時，轉彎
    車應讓直行車先行，道路交通安全規則第一百零二條第一項第六款訂有明文。被
    告駕車本應注意遵守前述規定，讓直行車先行，且依其狀況，並無不能注意之情
    事，竟疏於注意，顯有過失。本件經送高雄市政府交通局車輛行車事故鑑定私員
    會鑑定，亦認被告有轉彎車未讓直行車先行之肇事原因，此有該會九十三年四月
    二十九日高市車鑑字第０九三０四０三０號鑑定意見書一紙存卷足參。而告訴人
    因本件車禍受傷，與被告之過失行為間，具有相當因果關係，被告犯行洵堪認定
    。另審酌告訴人於本院審理時供稱：「（檢察官問：案發之情形如何？我當時要
    直行，看到他的車要往右轉，我要往前行，我如果沒有煞車的話，會撞到他，他
    的車子並非停止狀態，我當時前面車號是綠燈。」、「（檢察官問：當時看到他
    右轉時之距離為何？）十公尺左右。」、「（審判長問：於十公尺外發現車子？
    ）是的。」、「（審判長問：有無煞車？）那時看到車我以為他不會過來，所以
    我沒有煞車。」（參本院九十三年八月二十三日審理筆錄）按汽車行駛時，駕駛
    人應注意車前狀況，並隨時採取必要之安全措施。道路交通安全規則第九十四條
    第三項亦訂有明文。告訴人既已於十公尺外看見正欲右轉之被告，即應採取必要
    之安全措施，惟告訴人亦未採取煞車等安全措施，故告訴人對於本件事故之發生
    ，亦與有原因。
二、被告甲○○所為，係犯刑法第二百八十四條第一項前段之過失傷害罪。原審以被
    告罪證明確，予以論罪科刑，固非無見。惟查，本件告訴人於本件事故之發生，
    有未注意車前狀況而採取必要安全措施之過失，原審未審酌及此，容有未洽，被
    告以其係於右轉綠燈號誌時右轉為由提起上訴，雖無理由，惟原審既有上述未洽
    之處，自應由本院予以撤銷改判。爰審酌被告未依道路交通安全規定讓直行之告
    訴人先行，因而肇事，導致告訴人受傷，而其於本院審理時仍執詞否認犯行，尚
    難認有悔意，且於犯罪後迄今已逾年餘，仍未與告訴人達成民事和解，賠償告訴
    人之損常，惟被告並無任何前科紀錄，有臺灣高雄地方法院檢察署刑案查註紀錄
    表、臺灣高等法院被告全國前案紀錄表各一份在卷供參，及告訴人就本件事故之
    發生，亦與有過失等一切情狀，量處如主文所示之刑，並諭知易科罰金之折算標
    準。
據上論斷，應依刑事訴訟法第四百五十五條之一第一項、第三項、第三百六十九條第
一項前段、第三百六十四條、第二百九十九條第一項前段，刑法第二百八十四條第一
項前段、第四十一條第一項前段，罰金罰鍰提高標準條例第一條前段、第二條，判決
如主文。
本案經檢察官余秉甄到庭執行職務。
中      華      民      國      九十三      年    八    月    三十一    日
                                  臺灣高雄地方法院刑事第十二庭
                                      審判長法官   張世賢
                                            法官   林韋岑
                                            法官   王啟明
右正本證明與原本無異。
不得上訴。
                                            書記官    陳寰瑛
中    華    民    國      九十三      年     八     月   三十一     日
                                            書記官    陳寰瑛
中    華    民    國      九十三      年     八      月  三十一     日
附錄所犯法條：
中華民國刑法第二百八十四條第一項：
因過失傷害人者，處六月以下有期徒刑、拘役或五百元以下罰金，致重傷者，處一年
以下有期徒刑、拘役或五百元以下罰金。
